【裁判字號】    98,易,1124
【裁判日期】    990827
【裁判案由】    恐嚇
【裁判全文】
臺灣屏東地方法院刑事判決              98年度易字第1124號
公  訴  人  臺灣屏東地方法院檢察署檢察官
被      告  己○○
            戊○○
共     同
選任辯護人  林朋助律師
上列被告因恐嚇案件，經檢察官提起公訴（97年度偵字第7741號
）本院判決如下：
    主  文
己○○犯恐嚇危害安全罪，處拘役拾日，如易科罰金，以新台幣
壹仟元折算壹日。
戊○○犯恐嚇危害安全罪，處拘役拾日，如易科罰金，以新台幣
壹仟元折算壹日。
    事  實
一、己○○於民國97年11月30日上午11時許，騎乘機車行經其父
    親傅雙奇、母親傅桂花所有坐落於屏東縣東港鎮○○段第81
    2 、813 、820 、823 、828 、831 、832 、833 、834 、
    835 、836 、841 、842 、843 、844 、845 地號等17筆土
    地時，發現乙○○率工於上開土地上挖掘整地，擅自施作市
    地重劃工程而心生不滿，竟基於恐嚇之犯意，當場對乙○○
    恫稱：「如果你們繼續施工的話，就要叫兄弟來恐嚇」之言
    語後離去，而以上開加害生命之事恐嚇乙○○，致其心生畏
    懼，足生危害於生命安全。於同日11時30分許，戊○○駕車
    至上開地點，見乙○○仍於該處施工，而在惱怒之下，基於
    恐嚇之犯意，對乙○○告以：「叫你們不要做了，你們沒聽
    到嗎，還在做，不要讓我想不開，逼我離開東港」等語，乙○○因聽聞戊○○有黑道背景而深懼戊○○所言意在對其生
    命不利後離開東港，而心生畏懼，而生危害於生命安全。戊○○離去後，乙○○即因己○○、戊○○之恐嚇行為而感威
    脅，即於當日下午5 點後將上開重劃工程停工。
二、案經乙○○訴由屏東縣政府警察局東港分局報告台灣屏東地
    方法院檢察署檢察官偵查起訴。
    理  由
壹、證據能力方面
一、按被告以外之人於偵查中向檢察官所為陳述，除顯有不可信
    之情況者外，得為證據，同法第159 條之1 第2 項定有明文
    。偵查中檢察官對被告以外之人（包括證人、鑑定人、告訴
    人、被害人及共同被告等）所為之偵查筆錄，或被告以外之
    人向檢察官所提之書面陳述，性質上均屬傳聞證據。惟現階
    段刑事訴訟法規定檢察官代表國家偵查犯罪、實施公訴，依
    法其有訊問被告、證人及鑑定人之權，證人、鑑定人且須具
    結，而實務運作時，檢察官偵查中向被告以外之人所取得之
    陳述，原則上均能遵守法律規定，不致違法取供，其可信度
    極高，職是，被告以外之人前於偵查中已具結而為證述，除
    反對該項供述得具有證據能力之一方，已釋明「顯有不可信
    之情況」之理由外，不宜以該證人未能於審判中接受他造之
    反對詰問為由，即遽指該證人於偵查中之陳述不具證據能力
    。查證人丙○○於偵查中之證述，業經具結，有結文1 紙在
    卷可證，而其所述亦係在台灣屏東地方法院檢察署偵查庭內
    依法訊問，全程並經錄音、錄影，無證據證明有受外力干擾
    及影響，無顯不可信之情況，故上開證人於偵查中向檢察官
    所為之證述，依前揭規定，自均有證據能力。
二、次按被告以外之人於審判外之陳述，雖不符前4 條之規定，
    而經當事人於審判程序同意作為證據，法院審酌該言詞陳述
    或書面陳述作成時之情況，認為適當者，亦得為證據，刑事
    訴訟法第159 條之5 第1 項定有明文。其立法意旨在於傳聞
    證據未經當事人之反對詰問予以核實，原則上先予排除。惟
    若當事人已放棄反對詰問權，於審判程序中表明同意該等傳
    聞證據可作為證據，基於尊重當事人對傳聞證據之處分權，
    及證據資料愈豐富，愈有助於真實發現之理念，且強化言詞
    辯論主義，使訴訟程序得以順暢進行，上開傳聞證據亦均具
    有證據能力。經查，被告2 人及其辯護人就告訴人乙○○、
    證人丙○○、丁○○於檢察事務官面前之陳述、證人丁○○
    之偵查報告等於本院下列所引用被告以外之人於審判外之陳
    述，均知為傳聞證據，並同意做為本案證據使用，本院審酌
    此等證據作成時之情況，均無不法之情事，且與待證事實具
    有關聯性，認為適宜作為本案之證據，故均有證據能力，合
    先敘明。
三、再按刑事訴訟法第159 條之3 規定：「被告以外之人於審判
    中有下列情形之一，其於檢察事務官、司法警察官或司法警
    察調查中所為之陳述，經證明具有可信之特別情況，且為證
    明犯罪事實之存否所必要者，得為證據：一、死亡者。二、
    身心障礙致記憶喪失或無法陳述者。三、滯留國外或所在不
    明而無法傳喚或傳喚不到者。四、到庭後無正當理由拒絕陳
    述者。」立法意旨係以被告以外之人發生事實上無從為直接
    審理之原因，而其於檢察事務官、司法警察（官）調查中所
    為之陳述，係在可信之特別情況下所為，且為證明犯罪事實
    之存否所必要者，為求實體真實發現之訴訟目的，故例外承
    認該等審判外之陳述，亦得為證據（最高法院96年度台上字
    第413 號判決意旨參照）。查證人甲○○經檢察官於準備程
    序中聲請到庭做證，惟經本院合法對其戶籍地及卷內居所地
    址送達審理期日傳票，而未於99年4 月6 日之審理期日到庭
    後，復再囑請台灣彰化地方法院檢察署、台灣高雄地方法院
    檢察署於99年5 月25日審理期日代為拘提到庭均未拘獲，有
    台灣高雄地方法院檢察署99年助字361 第14463 號函文1紙
    、拘提報告1 份及台灣彰化地方法院檢察署彰檢文揚99助
    158 字第20544 號函1 紙、彰化警察局彰化分局拘提事項簡
    覆表暨拘提報告1 份在卷可稽，再於99年8 月10日本院審理
    期日亦經合法傳喚而不到庭，有本院送達證書1 紙在卷可按
    ，參以證人甲○○已於98年9 月25日經台灣宜蘭地方法院檢
    察署發布通緝在案，有台灣高等法院全國通緝紀錄表1 紙可
    佐，是證人甲○○顯已逃匿，復經本院多次傳喚拘提而不到
    ，已合於上開規定之「傳喚不到之情形」，另審酌證人甲○○係於東港分局內依法接受具法定職權之公務員詢問，復未
    與被告2 人具怨恨嫌隙，當無陷害其等之虞，而其2 次警詢
    中所證情節均無出入，顯具特別可信之情況，且為證明本案
    待證事實之必要，本院認其於警詢所證，應具證據能力。
貳、實體方面
一、訊據被告戊○○、己○○矢口否認有何恐嚇犯行，均辯稱：
    「我們沒有對乙○○說過那些話」云云，經查：
(一)、被告戊○○、己○○於97年9 月29日13時25分許，因得知證
    人即告訴人乙○○在其父傅雙奇、傅桂花所有，坐落於屏東
    縣東港鎮○○段812 、813 、820 、823 、828 、831 、83
    2 、833 、834 、835 、836 、841 、842 、843 、844 、
    845 地號等17筆土地上，擅自施作市地重劃工程挖掘整地，
    而生爭執一事，業據被告己○○、戊○○於警詢、偵訊中供
    承明確（見警卷第9 頁、98年度調偵字第106 號卷第7 至8
    頁），而證人即屏東縣東港派出所員警丁○○於本院審理時
    亦證稱：「我是在97年間的一天下午1 點半至本案的工地，
    當天我們接到被告己○○小姐打電話到警局要我們過去處理
    ，我到現場，我請怪手司機先停工，之後我才去瞭解本件事
    情，之後他們說要到鎮公所去協調，我們離開之後，他們才
    去鎮公所，當天他們有停工，是我要求他們才停工，後來我
    是打電話過去鎮公所，鎮公所的人說他們雙方有去協調」等
    語屬實（見本院卷第44頁反面至45頁），並有證人丁○○97
    年11月20日所製作之偵查報告1 份、屏東縣警察局員警工作
    紀錄簿1 紙、屏東縣東港鎮○○段自辦市地重劃會公告、屏
    東縣政府屏府地劃字第0970217991號函暨地上物拆遷補償遺
    漏查估清冊及拆遷位置圖1 份、照片4 張在卷可佐（見97年
    度偵字第7741號卷《下稱偵卷一》第21至23頁、31至35頁、
    98年度調偵字第106 號卷《下稱偵卷二》第12頁），此部分
    事實，應無疑義。
(二)、又發生上開糾紛後翌日即97年9 月30日上午，被告己○○、
    戊○○曾先後到上開工地現場乙情，業據被告2 人於偵訊中
    供承明確（見偵卷一第10頁、偵卷二第7 頁）。證人乙○○
    於偵查中證稱：「97年9 月30日11點左右，我當時請工人整
    理土地，己○○先來就先罵碎碎唸，要走時他叫我面前說不
    要再做了，再做下去就叫兄弟來恐嚇，到了11點半左右，戊○○開車來，他下車就走到我這邊，在工地我站的地方，叫
    我不要整地不要為難他，有十幾分鐘，要離開時當我的面叫
    我：不要做下去了，再做下去，不要讓我想不開，逼我離開
    東港出國去」等語（見偵卷一第9 頁、偵卷二第6 頁），核
    與證人丙○○於偵查中所證：「我97年9 月30日上午11時在
    屏東縣東港鎮○○里○○段龍興飯店後方工地幫我父親監工
    ，11點多時我跟我爸及工人在馬路邊休息，剛坐下來約過了
    5 分鐘，己○○騎機車過來，他一邊騎一邊罵…之後坐在摩
    托車上突然就說，對著在場工人還有我爸爸，以台語說，不
    要再做了，不然要叫兄弟來恐嚇，接著就馬上騎機車離開了
    」、「己○○離開後約半個小時，戊○○有來，他開車來，
    下車就很大聲的說叫你們不要做了，沒聽到嗎，還在做，不
    要讓我想不開，逼我離開東港」等語（見偵卷二第13頁），
    及於本院審理時證稱：「我有在場，當天我們在那邊整地…
    我們一群人在那邊休息，被告己○○就在過去工地那邊罵，
    還有罵我們工人，他要走的時候就講一句話『不要在做了，
    不然就要找兄弟來』等語，恐嚇我們，之後約半個小時，戊○○就開車過來，他一下車就說要你們不要做了，你們是沒
    有聽到嗎，之後他就走到我父親旁邊，說不要讓我想不開，
    逼你們離開東港，之後我聽了不是很舒服，我就走開了到工
    人那邊去，我所述的時間，是在第2 天，確切的時間是在在
    97 年9月30日或是在97年10月1 日我不知道，我只知道是在
    第2 天」」等語相符（見本院卷第43頁）。又被告己○○於
    上開時地以言語對乙○○恐嚇後，被告戊○○亦隨後到場與
    證人乙○○發生爭執一事，亦據證人甲○○於警詢中證稱：
    「97年9 月30日11時許，我當時在工地內撿拾垃圾並分類，
    看見一名中年婦女騎乘機車至工地，就當我們面大聲言詞恐
    嚇，就要叫兄弟來恐嚇；中年婦女對我們言詞恐嚇離開現場
    後，我有看見另一名中年男子也有來到工地與老闆爭執，但
    談話內容我沒有聽見，上開中年婦女就是己○○、中年男子
    就是戊○○」等語屬實（見警卷第6 頁反面至第7 頁），而
    證人甲○○於警詢中供承伊不認識乙○○、洪彬峪（即丙○○），亦非受僱於乙○○（見警卷第6 頁反面），證人丙○○亦於偵查中證稱證人乙○○係將工作交給金盈營造負責，
    當天在場有無一名叫甲○○之工人伊不清楚等語相符（見偵
    卷第12頁），是證人甲○○非受僱於證人乙○○、丙○○，
    更與其2 人素不相識並無往來，當無為證人乙○○之利益而
    誣指被告2 人之動機。再者，證人甲○○均係證稱伊僅見到
    被告戊○○與證人乙○○爭執，並未聽見其等談話內容等情
    ，苟其受乙○○之影響而蓄意誣指被告2 人，自可依乙○○
    所言證述亦曾聽聞被告戊○○有恐嚇情事，要無僅陳述其所
    觀看被告戊○○與證人乙○○互動之客觀外在情狀為足。此
    外，證人乙○○雖因上開重劃整地而曾遭被告2 人之兄長傅
    恩松提出毀損告訴，惟其提起本件告訴時，該毀損案件已經
    台灣屏東地方法院檢察署、台灣高等法院檢察署檢察官以證
    人乙○○有權處分上開土地之地上物為由，於98年9 月16日
    予以不起訴處分確定，有本院調取之97年度調偵字第107 號
    卷內所附之98年度上聲議字第1402號處分書在卷可稽，再經
    提出交付審判，仍為本院以98年度聲判字第20號裁定駁回，
    是證人乙○○所涉毀損罪責既已不起訴，當無再於97年10月
    4 日為毀損告訴之事提告構陷被告2 人之必要。綜參酌上開
    3 位證人先後多次所證當天被告2 人先後到場之方式、告知
    之話語內容、案發過程及細節均互核相符，亦無增、飾誇大
    等情，是其等所證均應可信採，被告2 人確有先後對被告乙○○告以上開加害生命之恐嚇言語無誤。
(三)、證人乙○○於偵查中證稱：「我聽了以後很害怕再繼續做下
    去不知道會怎麼對付我，就不敢再做了，從那天開始我就停
    工了」等語（見偵卷一第9 頁）；證人丙○○亦於偵查中證
    稱：「戊○○說這句話的意思是覺得說，如果我們繼續做的
    話，戊○○會對我們不利，然後離開東港，我父親早就知道
    戊○○的背景，他在東港有跟人「七逃」（台語），我父親
    也確實因為己○○跟戊○○的話，覺得有受到脅迫，所以叫
    我們不要做了，當天我們工作到下午5 點多，他要走的時候
    有跟工人講說現場有二堆土方不要動到，後來我爸爸就跟開
    怪手的工人說別動到那二堆土方」等語（見偵卷二第13頁、
    16至17頁），而證人甲○○亦於警詢中證稱：「發生這件事
    後，隔天工地老闆叫我們停工，因此自97年10月1 日起至今
    ，我們所有工人都沒有工作」等語（見警卷第6 頁），再參
    以9 月30日20時許，案發地點仍留有貨車及怪手等重機具，
    97年10月2 日案發地點亦堆置大量土堆，有本院調取之98年
    度調偵字第107 號卷內警卷所示案發地點照片11幀在卷可考
    （見98年調偵字第107 號卷32至37頁），足證證人乙○○確
    實因被告2 人之恐嚇言語而感到生命安全受到威脅，在心生
    恐懼下進而無法繼續施作工程甚明。
(四)、辯護人雖以證人丙○○於本院審理時所證案發時間為97年10
    月1 日，與證人丁○○於本院審理所證到場處理之時間為97
    年9 月30日點不符，而辯稱證人丙○○、乙○○之指述具有
    瑕疵，不足採信云云，惟查，證人丁○○於偵查報告所載之
    到場處理時點係97年9 月29日13時許，有該偵查報告1 份可
    佐，然辯護人卻於本院審理時對證人丁○○詰問時，問其：
    「就你偵查報告，你是在97年9 月30日下午，有過去本案工
    地處理本案，過程如何，請詳陳述？」，而在詰問時錯認偵
    查報告所載之時點，自難以此指稱證人丁○○所證時點與證
    人丙○○、乙○○所證時點相違。又辯護人以證人丁○○於
    本院審理時所證：「當天他們有停工，是我叫他們停工的」
    等語辯稱證人乙○○停工係因員警要求所致，與被告2 人之
    恐嚇行為無關，可證證人乙○○並無心生畏懼云云，然查，
    證人丁○○迭於偵訊及本院審理時證稱其係97年9 月29日下
    午1 時許至案發工地查看，並要求證人乙○○先行停工前往
    調解，其所證均係29日到場處理之情形，要與證人乙○○在
    97 年9月30日之停工事實無涉，辯護人未詳究及此，而為前
    揭辯解，顯無足採。
二、核被告2 人所為，均係犯刑法第305 條之恐嚇危害安全罪。
    又被告2 人係本於單獨犯意而恐嚇證人乙○○，不應論以共
    同正犯，公訴意旨認應論以共犯，容有未洽（詳下述）。爰
    審酌被告2 人素行尚佳，有台灣高等法院被告前案紀錄表各
    1 紙在卷可按，其等為維護父母親財產而在情急之下恐嚇他
    人之犯罪動機及情節，致被害人心生畏懼及所生危害，生活
    狀況、教育程度、迄今仍未與被害人達成和解、犯後否認犯
    行之態度等一切情狀，分別量處如主文所示之刑，並依其等
    職業、收入各情諭知易科罰金之折算標準。
三、不另為無罪諭知部分
(一)、公訴意旨另以：被告戊○○基於恐嚇之犯意，於97年9 月30
    日11時許，在屏東縣東港鎮○○里○○段龍興飯店後方工地
    ，當場對在該處施作重劃工程之乙○○稱：「如果你們繼續
    施工的話，就要叫兄弟來恐嚇」之言語，意謂乙○○不停工
    的話，其生命、身體亦將恐有不測，以此方式恐嚇乙○○，
    致使乙○○心生畏懼，足生危害於生命安全。被告己○○亦
    於同日11時30分許，在上開地點，對乙○○稱：「不要讓我
    想不開，逼我離開東港」之言語，意謂乙○○不停工的話，
    將要對乙○○生命、身體亦施以暴力，以此方式恐嚇乙○○
    ，致使乙○○心生畏懼，足生危害於生命安全。認被告2 人
    上開行為涉犯刑法第305 條罪嫌等語。
(二)、公訴意旨認被告涉有上開犯行，無非係以證人乙○○、丙○○、甲○○之證述為其主要論據。然查，被告己○○、傅香
    淵於案發當天係先後到場一事，業據證人乙○○、丙○○證
    述如前，又證人丙○○於偵訊證稱：「己○○騎機車過來，
    一邊騎一邊罵，車速很慢，罵些什麼我聽不清楚，當時我爸
    也跟我們一起在休息，之後有些工人回應說「我們只是在做
    工，不關我們的事」，她當時已經停下來，距離我們約1 公
    尺，她聽工人講完後，就不再罵，仍然坐在摩托車上，突然
    就說，不要再做了，不然要叫兄弟來恐嚇，接著就馬上騎機
    車離開」等語（見偵卷二第13頁），可證被告己○○是該日
    經過案發時點見證人乙○○仍於工地上施工，到場後經過一
    段時間，突生恐嚇之犯意而以上開恐嚇言語恐嚇告訴人，在
    被告戊○○並未於案發地點之情形下，難認其就此部分恐嚇
    犯行與被告己○○有犯意之聯絡。又證人丙○○亦證稱「己○○離開後約半小時戊○○有來，但是不知道是不是己○○
    去找來的」等語（見偵卷二第13頁），於本院審理時復證稱
    ：「隔約30分鐘被告戊○○才來，他是自己一個人進來」等
    語（見本院卷第44頁），是被告戊○○前往現場時被告己○○並未相隨到場，2 人先後到場亦距30分鐘之久，被告己○○是否得知其兄戊○○亦要前往案發地點一事尚有可疑。再
    參以被告2 人係因突見父親土地遭整地而在氣急惱怒之下起
    意脫口恐嚇言語，與原本即意在恐嚇而前往之情形有別，衡
    情應無事先謀意之可能，從而，在無證據可資證明被告己○○、戊○○就上開恐嚇犯行有犯意聯絡及行為分擔下，難認
    其各就他方之恐嚇犯行須負共同正犯之責。惟公訴意旨認上
    開恐嚇行為與前揭前揭論罪科刑部分有接續犯之實質上一罪
    關係，爰均不另為無罪之諭知。
據上論斷，應依刑事訴訟法第299 條第1 項，刑法第305 條、第
41條第1項 ，刑法施行法第1 條之1 ，判決如主文。
本案經檢察官李秀玲到庭執行職務
中    華    民    國    99    年    8     月    27    日
                  刑事第二庭    審判長法  官  黃國永
                                      法  官  簡光昌
                                      法  官  劉怡孜
以上正本證明與原本無異。
如不服本判決應於收受判決後10日內向本院提出上訴書狀，並應
敘述具體理由；其未敘述上訴理由者，應於上訴期間屆滿後20日
內向本院補提理由書（均須按他造當事人之人數附繕本）「切勿
逕送上級法院」。
中    華    民    國    99    年    8     月    27    日
                                      書記官  薛慧茹
附錄本判決論罪科刑法條
刑法第305條：
以加害生命、身體、自由、名譽、財產之事，恐嚇他人致生危害
於安全者，處2 年以下有期徒刑、拘役或300 元以下罰金。

司法院資訊處製作；財團法人民間司法改革基金會備份。
